【裁判字號】    98,撤緩更,3
【裁判日期】    990311
【裁判案由】    聲請撤銷緩刑
【裁判全文】
臺灣臺北地方法院刑事裁定             98年度撤緩更字第3號
聲  請  人  臺灣臺北地方法院檢察署檢察官
受  刑  人  甲○○
上列聲請人因受刑人偽造有價證券案件，聲請撤銷緩刑之宣告（
98年度執聲字第608號），經本院於民國98年4月13日以98年度撤
緩字第34號裁定後，受刑人提起抗告，復經臺灣高等法院以98年
度抗字第899號裁定撤銷原裁定，發回本院，本院裁定如下：
    主  文
聲請駁回。
    理  由
一、聲請意旨略以：受刑人甲○○因偽造有價證券案件，經臺灣
    新竹地方法院於93年9月16日以93度訴字第152號判決處有期
    徒刑2年，緩刑5年確定在案，惟受刑人於緩刑期前即84年8
    月27日至同年11月18日更犯詐欺取財罪，經臺灣高等法院於
    97年11月28日以97年度上易字第238號判決處有期徒刑6月，
    減為有期徒刑3月確定，足見其並非一時失慮，且更違反先
    前以受刑人「經此教訓，當知所惕勵，應無再犯之虞」而判
    決緩刑之基本目的，有刑法第76條之1「足認原宣告之緩刑
    難收其預期效果，而有執行刑罰之必要」甚明，爰依刑事訴
    訟法第476條之規定聲請撤銷緩刑宣告等語。
二、按刑法第75條之1第1項第1款規定，緩刑前因故意犯他罪，
    而在緩刑期內受得易科罰金之有期徒刑、拘役或罰金之宣告
    確定，足認原宣告之緩刑難收預期效果，而有執行刑罰之必
    要者，得撤銷其緩刑宣告。考其立法意旨略以：關於緩刑之
    撤銷，現行法第75條第1項固已設有2款應撤銷之原因，至得
    撤銷緩刑之原因，則僅於保安處分章內第93條第3項與撤銷
    假釋合併加以規定，體例上不相連貫，實用上亦欠彈性，爰
    參酌德國及奧地利現行立法例增訂得撤銷緩刑之原因，其中
    現行關於緩刑前或緩刑期間故意犯他罪，而在緩刑期內受得
    易科罰金之有期徒刑之宣告者，列為應撤銷緩刑之事由，因
    認過於嚴苛，而排除第75條應撤銷緩刑之事由，移列至得撤
    銷緩刑事由，俾使「法官依被告再犯情節，而裁量是否撤銷
    先前緩刑之宣告」，以資彈性適用。且本條採用裁量撤銷主
    義，賦予法院撤銷與否之權限，特於第1項規定實質要件為
    「足認原宣告之緩刑難收其預期效果，而有執行刑罰之必要
    」，供作審認之標準。亦即於上揭「得」撤銷緩刑之情形，
    法官應依職權本於合目的性之裁量，妥適審酌被告所犯前後
    數罪間，關於法益侵害之性質、再犯之原因、違反法規範之
    情節是否重大、被告主觀犯意所顯現之惡性及其反社會性等
    情，是否已使前案原為促使惡性輕微之被告或偶發犯、初犯
    改過自新而宣告之緩刑，已難收其預期之效果，而確有執行
    刑罰之必要，此與刑法第75條第1項所定2款要件有一具備，
    即毋庸再行審酌其他情狀，應逕予撤銷緩刑之情形完全不同
    。故在緩刑前或緩刑期內因故意犯他罪，而在緩刑期內受得
    易科罰金之有期徒刑之宣告確定者，並非一律撤銷其緩刑宣
    告，應由法院斟酌原宣告之緩刑是否難收預期效果，而有執
    行刑罰之必要，再決定是否撤銷緩刑之宣告。
三、經查：
  (一)按抗告期間，除有特別規定外，為5日，自送達裁定後起
      算，刑事訴訟法第406條前段定有明文。查本件受刑人前
      於92年9月28日因犯偽造有價證券罪，經臺灣新竹地方法
      院於93年9月16日以93度訴字第152號判決處有期徒刑2年
      ，緩刑5年確定，惟受刑人於緩刑期前即84年8月27日至同
      年11月18日間另犯詐欺取財罪，經臺灣高等法院於97年11
      月28日以97年度上易字第238號判決處有期徒刑6月，減為
      有期徒刑3月確定，此有上揭刑事判決及臺灣高等法院被
      告全國前案紀錄表在卷可稽，聲請人以此認受刑人有刑法
      第76條之1「足認原宣告之緩刑難收其預期效果，而有執
      行刑罰之必要」甚明為由，於98年4月10日向本院聲請撤
      銷受刑人前開緩刑，經本院於98年4月13日以98年度撤緩
      字第34號裁定撤銷受刑人前揭緩刑之宣告，然前開裁定經
      本院依受刑人之住所即臺北市○○區○○路126號17樓址
      交付郵政機關以掛號郵寄方式予以寄送，因未獲會晤本人
      亦無受領文書之同居人或受僱人，僅將送達之文書寄存於
      臺北市政府警察局信義分局吳興街派出所，並未製作送達
      通知書黏貼於應受送達人住所之門首、信箱或其他適當位
      置，而未依法完成寄存送達，此有中華郵政股份有限公司
      臺北郵局98年12月4日北二投字第0980700143號函、國王
      與我管理委員會99年2月10日（99）國王與我函字第99021
      001號函在卷可據，是以上開裁定既未合法送達於受刑人
      ，則法定之5日抗告期間無從起算，受刑人不服上開裁定
      而於98年8月28日向提起抗告，應為合法，先予敘明。
  (二)再查本件受刑人雖係於緩刑前故意犯他罪，而在緩刑期內
      受得易科罰金之有期徒刑宣告確定等情如前所述，合於上
      開得撤銷緩刑之要件，然是否已足認前案緩刑宣告難收其
      預期效果，而有執行刑罰之必要，仍須衡酌相關情況決定
      之。查受刑人所犯詐欺取財罪犯行，係其於84年8月至11
      月間所為，距其於92年9月間所為偽造有價證券罪案件已
      有7年之久，所為犯罪型態亦不相同，且參酌臺灣新竹地
      方法院93年度訴字第152號判決所載量刑理由，受刑人犯
      偽造有價證券罪係因「被告因母親於92年4月16日辭世，
      當時其夫亦因肝癌住院，為免其夫因債務操煩，且亟需資
      金一時失慮而誤蹈法網，然於犯罪後業與告訴人達成和解
      ，並坦承偽造有價證券之事實」等情，足見前後兩案應屬
      偶發事件，並非受刑人存有高度之法敵對意識而一再犯案
      ，故受刑人所犯在前之詐欺取財罪犯行後雖於97年間始經
      判決確定，然並不足以影響前開判決所敘緩刑宣告之判斷
      基礎，再受刑人因一時貪念而犯之詐欺取財罪，業已宣告
      有期徒刑之處罰，認足資儆懲，無再撤銷前所為緩刑宣告
      之必要。是揆諸前揭法條之立法意旨，本件不足以認定被
      告所受緩刑宣告有難收其預期效果，而有非經入監執行或
      易科罰金外，無以懲戒或矯正之情形。從而，聲請人聲請
      撤銷緩刑，於法尚有未合，應予駁回。
四、依刑事訴訟法第220 條，裁定如主文。
中    華    民    國    99    年    3     月    11    日
                  刑事第十七庭  法  官  楊雅清
以上正本證明與原本無異。
如不服本裁定，應於送達後5日內，向本院提出抗告狀。
                                書記官  吳俊龍
中    華    民    國    99    年    3     月    11    日

司法院資訊處製作；財團法人民間司法改革基金會備份。
